【裁判字號】    90,上易,1437
【裁判日期】    900528
【裁判案由】    違反電子遊戲場業管理條例
【裁判全文】
臺灣高等法院臺中分院刑事判決                    九十年度上易字第一四三七號
    上  訴  人  臺灣苗栗地方法院檢察署檢察官
    被      告  乙○○
    選任辯護人  江錫麒
右列上訴人，因被告違反電子遊戲場業管理條例案件，不服臺灣苗栗地方法院九十年
度易字第一七四號，中華民國九十年五月二十八日第一審判決（聲請簡易判決處刑案
號：臺灣苗栗地方法院檢察署八十九年度偵字第四八五三號），提起上訴，本院判決
如左：
      主  文
上訴駁回。
      理  由
一、本案經本院審理結果，認第一審判決以被告乙○○被訴之犯罪不能證明，因而為
    其無罪之諭知，經核尚無不當，應予維持，並引用第一審判決書記載之理由（如
    附件）。
二、檢察官上訴意旨略稱：（一）被告未取得營利事業登記證即設置電腦，以每小時
    五十元代價供顧客操縱電腦使螢幕顯示影像或動作，達到益智、娛樂效果之事實
    ，業據證人徐夢玲、范國彥等人證稱相符在卷，並有相片十一張及電腦三十台可
    憑，可見被告所設置之電腦，確屬以電腦操縱，產生或顯示聲光影像、圖案、動
    作之遊戲機具，且有營利行為，雖經濟部商業司函文，認利用電腦功能以磁碟、
    光碟供人遊戲娛樂或利用電腦擷取網際網路資料供人遊戲者等行業之營業項目，
    應屬其他娛樂業，但上開函文係行政機關之解釋，具體個案仍須依相關之證據而
    為判斷，依電子遊戲場業管理條例第三條、第四條第一項之規定，被告所營之佳
    成資訊站所擺設之電腦，即有上揭之功能與表徵，能謂非屬電子遊戲機具？其以
    每小時五十元代價收費供人把玩，竟可稱不是電子遊戲場業？而該條例第二十二
    條處罰規定，乃在處罰該當於同條例第三條之電子遊戲場業，未依規定辦理營利
    事業登記而營業之行為，本件之重點在被告所擺設之電腦及營業行為，就上開條
    文之文義，既係設置電子遊戲機供不特定人益智娛樂之營利事業，被告即應向苗
    栗縣政府聲請營利事業登記，被告未取得即先行營業，乃為構成要件該當之行為
    ，至行政機關之解釋，不能逸出或限縮法條本文之範疇，而同條例既對電子遊戲
    場業、電子遊戲機有定義性之明文，並非空白構成要件，是上開函示有違本法規
    範意旨之嫌。退步言之，縱認該解釋為正確，然何謂利用電腦方式操縱，以產生
    或顯示聲光影像、圖案、動作之遊樂機具？如斯之解釋，是否會使同條例有關電
    腦操縱等之定義性條文成為具文。再者，上開條例乃在處罰未經登記之營業行為
    ，而本件被告確係未經登記即營業，以其所為與同條例第二十二條、第十五條、
    第三條、第四條第一項規定合致之情況，而認非本條例規範之電子遊戲場業，就
    本條例之立法意旨，即同條例第一條之規定，是否因此有所蘄喪，法之安定性亦
    有所減損。（二）原審認個人電腦非屬同條例第四條第一項之電子遊戲機，且認
    該條例所規範者，係指利用電腦原理即相關電腦配件所組成可以產生或顯示聲光
    影像、圖案、動作之「專用遊戲機具」云云，但該條例第六條，係規範電子遊戲
    機之製造業、進口人或軟體設計廠商之登記與評鑑制度，與個案之機具是否為電
    子遊戲機無涉，且依同條例第四條第一項之規定，並無專用之遊戲機具之明文，
    亦即電子遊戲機並不以專用遊樂機具為限，個人電腦在個案中亦有屬於該條例所
    稱電子遊戲機之情形存在，原審上開認定個人電腦非屬同條例之電子遊戲機，似
    有誤會，因而提起上訴云云，固非無見。
三、但查，依原審卷所附上開經濟部商業司多份函文、內政部函文所載，被告所營一
    般俗稱之網咖店，顯係屬其他娛樂業至明，自非屬電子遊戲場業管理條例所規範
    之範疇，亦甚顯然，是原審以上開等理由，判決被告無罪，經核尚無不合。檢察
    官上開上訴理由，並無具體資料提出，佐以原審卷所附其他法院類似判決意旨，
    堪認上開上訴理由，難以推翻原審無罪判決之基礎，是檢察官之上訴，難認有理
    由，其上訴應予駁回。
據上論斷，應依刑事訴訟法第三百七十三條、第三百六十八條，判決如主文。
本案經檢察官甲○○到庭執行職務
中      華      民      國    九十    年      八      月      七        日
                                臺灣高等法院臺中分院刑事第二庭
                                      審判長法  官  羅  禮  政
                                            法  官  陳  欣  安
                                            法  官  蔡  聰  明
右正本證明與原本無異。
不得上訴。
                                            書記官    瑞  芳
中      華      民      國     九十      年      八       月     七     日
                                                                        Ｆ
臺灣苗栗地方法院刑事判決                            九十年度易字第一七四號
    公  訴  人  臺灣苗栗地方法院檢察署檢察官
    被      告  乙○○  男四十五歲（民國○○○年○月○○○日生）
                        住苗栗縣苗栗市○○里○○鄰○○路九一二號
                        身分證統一編號：Ｋ一0000000號
    選任辯護人  江錫麒律師
右列被告因違反電子遊戲場業管理條例案件，經檢察官聲請簡易判決處刑（八十九年
度偵字第四八五三號），本院刑事庭認不宜以簡易判決處刑，改依通常程序審理，判
決如左：
      主  文
乙○○無罪。
      理  由
一、本件公訴意旨略以：乙○○明知未依電子遊戲場業管理條例規定辦理營利事業登
    記，不得經營電子遊戲場業，竟自民國八十九年二月三日該條例公布施行後，未
    經辦理營利事業登記，仍在苗栗縣苗栗市○○路五十九號經營「佳成資訊站」，
    ，擅自設置以電、電子、電腦方式操縱，產生顯示聲光影像、圖案、動作之電子
    遊戲機具（即電腦）三十台，以小時新台幣（下同）五十元之代價，供不特定之
    人娛樂。嗣於八十九年九月二十七日十一時三十分許，適有客人范國彥、王傑瑋
    等人在內使用上開電子遊戲機具把玩「世紀帝國遊戰」、「暗黑破壞神」等遊戲
    ，為警當場查獲。因認被告涉違反電子遊戲場管理條例第十五條規定，應依同條
    例第二十二條論處。
二、按犯罪事實應依證據認定之，無證據不得推定其犯罪事實，又不能證明被告犯罪
    者，應諭知無罪之判決，刑事訴訟法第一百五十四條、第三百零一條第一項分別
    定有明文。又事實之認定，應憑證據，如未能發現相當證據，或證據不足以證明
    ，自不能以推測或擬制之方法，以為裁判基礎，最高法院四十年台上字第八六號
    著有判例足供參照。公訴人認被告涉犯前開罪行，無非係以：被告乙○○之自白
    、證人即店內職員徐夢玲、涂雲炫、及證人即客人范國彥、王傑瑋之證言及現場
    照片十一張及扣案電腦三十台，資為論據。訊據被告乙○○堅詞否認有何違反前
    開罪行，辯稱：伊提供的是電腦，並非「電子遊戲機台」，並無違反電子遊戲場
    業管理條例等語。經查：
（一）被告固坦承於前開「佳成資訊站」擺設電腦供顧客上網利用（可擷取網路遊戲
      ），及提供遊戲光碟予消費者利用電腦打玩等，為其服務內容，並依時段收取
      費用之事實。然電子遊戲場業管理條例自八十九年二月三日公布施行，據經濟
      部商業司於九十年三月五日以經（九○）商七字第○九○○二○三八二○○號
      函覆本院，關於利用電腦功能以磁碟、光碟供人遊戲娛樂或利用電腦擷取網際
      網路資料供人遊戲者等行業之營業項目疑義，請參酌本司八十九年十二月十四
      日經（八九）商六字第八九二三０八一四號函。而經濟部商業司（八九）商六
      字第八九二三０八一四號函所為之函釋：「一、按公司行號於其營業場所設置
      電腦網路相關設備，供消費者使用以「利用電腦擷取網際網路供人遊戲」之營
      業行為，應辦理所營事業「Ｊ７９９９９０其他娛樂業（利用電腦擷取網路供
      人遊戲）之登記。又四、．．．至利用電腦網路供人擷取網路遊戲者，非屬電
      子遊藝場業之規範範疇。另本部八十七年十二月十五日經（八七）商字第八七
      二三０一八九號函之會議紀錄則將上述提供電腦網際網路擷取遊戲打玩之營業
      ，明確歸類於公司行號營業項目代碼「Ｊ７９９９９０其他娛樂業（應具體訂
      明）項下登記。」。此有前開函釋附卷可稽，是依經濟部前開函釋，被告所經
      營之「佳成資訊站」擺設電腦供顧客上網及提供遊戲光碟予消費者利用電腦打
      玩，並依時段收取費用等情，顯非屬電子遊戲場業，自無違反電子遊戲場業管
      理條例第十五條之規定。
（二）又觀諸電子遊戲場業管理條例第四條規定電子遊戲機，指利用電、電子、電腦
      、機械或其他類似方式操縱，以產生或顯示聲光影像、圖案、動作之遊樂機具
      ，或利用上述方式操縱鋼珠或鋼片發射之遊樂機具。並區分電子遊戲機分成益
      智類、鋼珠類及娛樂類。且對照同條例第六條規定「電子遊戲機之製造業、進
      口人或軟體設計廠商，應於製造或進口前，就其軟體，向中央主管機關申請核
      發評鑑分類文件；並於出廠或進口時，向中央主管機關申請查驗，合格者，發
      給機具類別標示證。但專供出口電子遊戲機之製造，不在此限。前項查驗，中
      央主管機關得委託相關團體協助之。中央主管機關為執行第一項之評鑑分類，
      應成立評鑑委員會，其組織及評鑑作業程序，由中央主管機關定之。中央主管
      機關應自收受評鑑申請書之日起三十日內，完成評鑑分類之決定，並公告評鑑
      分類之結果。第一項製造業或進口人，應就其機具結構，依商品檢驗法申請檢
      驗。」，可知同條例第四條雖有「電腦」字樣，但該「電腦」應與坊間販售含
      有主機、螢幕、鍵盤、音效卡等之個人電腦不同，是該條例所規範者，係指利
      用電腦原理及相關電腦配件所組成可以產生或顯示聲光影像、圖案、動作之專
      用遊樂機具。一般個人電腦內雖亦可儲存或自網際網路上擷取可以產生或顯示
      聲光影像、圖案、動作之遊戲，並供人下載把玩使用，但此僅係具備強大功能
      之現代個人電腦之附屬功能之一，顯非電子遊戲場業管理條例所規範利用電腦
      操縱，以產生或顯示聲光影像、圖案、動作之專用遊樂機具，否則市售個人電
      腦之製造、進口或軟體設計廠商，豈非製造或進口前，均應依該條例第六條之
      規定，向中央主管機關申請核發評鑑分類文件，並於出廠或進口時，向中央主
      管機關申請查驗合格者，始發給機具類別標示證？顯與市售個人電腦之製造、
      進口或軟體設計之現況不合。是公訴人認被告提供「電腦」係屬電子遊戲場業
      管理條例第四條所規範「電腦」云云，容有誤會，併此敘明。
三、綜上各節，本件公訴人所指之證據尚不足以證明被告有公訴人所指之犯罪事實；
    此外，復查無其他具體事證足資證明被告涉有起訴意旨所指違反電子遊戲場業管
    理條例罪嫌，應認無法證明被告犯罪，揆諸首揭法文意旨，爰為無罪之諭知。
據上論斷，應依刑事訴訟法第四百五十二條、第三百零一條第一項，判決如主文。
本案經檢察官呂曾達到庭執行職務。
中      華      民      國    九十      年      五      月    二十八    日
                                      臺灣苗栗地方法院刑事第一庭
                                              法  官  林  靜  雯
右正本證明與原本無異。
如不服本判決，應於判決送達後十日內向本院提出上訴狀( 應附繕本 )，上訴於臺灣
高等法院台中分院。
                                              書記官  歐  明  秀
中      華      民      國    九十      年      五      月    三十      日


司法院資訊處製作；財團法人民間司法改革基金會備份。
